臺灣士林地方法院民事裁定　　　　　　　100年度監字第133號
聲　請　人　鄭明鈺
上列聲請人聲請另行選定監護人事件，本院裁定如下：
    主  文
選定鄭明鈺（女、民國00年0 月0 日生、身分證統一編號：Z000000000號）、鄭雅文（女、民國00年0 月00日生、身分證統一編
號：Z000000000號）、鄭明梅（女、民國00年0 月00日生、身分
證統一編號：Z000000000號）為受監護宣告之人鄭文隆（男、民
國00年0 月00日生、身分證統一編號：Z000000000號）之監護人
。
指定黃柏蒼（男、民國00年00月0 日生、身分證統一編號：Z000000000號）為會同開具財產清冊之人。
聲請程序費用由聲請人負擔。
    理  由
一、本件聲請意旨略以：聲請人鄭明鈺為受監護宣告之人鄭文隆
    （男、民國00年0 月00日生、身分證統一編號：Z000000000
    號）之女，鄭文隆前經臺灣板橋地方法院於民國98年7 月29
    日以98年度禁字第208 號民事裁定宣告為禁治產人，並由其
    父鄭加添擔任法定監護人。惟鄭加添已於100 年4 月10日死
    亡，且受監護人之母親、配偶均已死亡，故現有為受監護人
    鄭文隆另行選定監護人之必要，爰依法聲請選定由鄭明鈺、
    鄭雅文、鄭明梅共同擔任受監護人鄭文隆之監護人，並建議
    指定受監護人之外孫黃柏蒼擔任會同開具財產清冊之人等語
    ，並提出戶籍謄本、除戶謄本、親屬系統表、同意書、授權
    書、臺灣板橋地方法院98年度禁字第208 號裁定等件為證。
二、按監護人死亡者，法院得依受監護人或其四親等內之親屬、
    檢察官、主管機關、其他利害關係人之聲請，或依職權另行
    選定適當之監護人，此有民法1113條、第1106條第1 項規定
    甚明。又受監護宣告之人應置監護人。法院為監護之宣告時
    ，應依職權就配偶、四親等內之親屬、最近一年有同居事實
    之其他親屬、主管機關、社會福利機構或其他適當之人選定
    一人或數人為監護人，並同時指定會同開具財產清冊之人。
    法院選定監護人時，應依受監護宣告之人之最佳利益，優先
    考量受監護宣告之人之意見，審酌一切情狀，並注意下列事
    項：(一)受監護宣告之人之身心狀態與生活及財產狀況。(二)受
    監護宣告之人與其配偶、子女或其他共同生活之人間之情感
    狀況。(三)監護人之職業、經歷、意見及其與受監護宣告之人
    之利害關係。(四)法人為監護人時，其事業之種類與內容，法
    人及其代表人與受監護宣告之人之利害關係。民國98年11月
    23日修正生效之民法第1110條、第1111條第1 項、第1111條
    之1 亦有明文。次按，民法總則中華民國97年5 月2 日修正
    之條文施行前，已為禁治產宣告者，視為已為監護宣告，並
    於修正施行後，適用修正後之規定；民法規定之禁治產或禁
    治產人，自修正施行後，一律改稱為監護或受監護宣告之人
    ；修正之民法總則第14條至第15條之2 之規定，自公布後1
    年6 個月施行。民法總則施行法第4 條第2 項、第4 條之1
    、第4 條之2 規定甚明。查本件受監護人鄭文隆前於98年7
    月29日經法院裁定宣告為禁治產人，業經本院向臺灣板橋地
    方法院調閱98年度禁字第208 號民事卷宗查核無誤，自應視
    為已為監護宣告，並應適用民法修正後關於監護之相關規定
    ，合先敘明。
三、經查，本件聲請人主張其為受監護人鄭文隆之女，受監護人
    鄭文隆業經臺灣板橋地方法院以98年度禁字第208 號民事裁
    定宣告為禁治產人，並由其父鄭加添擔任法定監護人，惟鄭
    加添已於100 年4 月10日死亡等情，業據提出戶籍謄本、除
    戶謄本、臺灣板橋地方法院98年度禁字第208 號民事裁定等
    件為證，並經本院依職權向臺灣板橋地方法院調取上開案卷
    查核無誤，堪信為真正。本件受監護人鄭文隆之原法定監護
    人鄭加添既已死亡，聲請人為受監護人鄭文隆之女，為其四
    親等內之親屬，則其聲請為受監護人鄭文隆另行選定監護人
    ，洵屬有據，應予准許。
四、次查，本件受監護人鄭文隆之父鄭加添、母鄭林月桂、配偶
    鄭林美玲等人皆已死亡等情，有卷附之戶籍謄本可佐，並經
    本院核閱無誤，堪以認定。本院審酌鄭明鈺、鄭雅文、鄭明
    梅等人皆為受監護人之子女，彼此血脈相連，關係密切，有
    相當之信賴關係，適於執行監護職務；且鄭明鈺、鄭雅文、
    鄭明梅均到庭表示渠等同意共同擔任受監護人之監護人，而
    受監護人之子鄭凱元亦同意由鄭明鈺、鄭雅文、鄭明梅3 人
    共同擔任監護人，有授權書1 份在卷可佐。至相對人之三女
    鄭明芳雖未對此表示意見，惟其目前人在美國，顯不適於擔
    任受監護人之監護人。況受監護人鄭文隆亦到庭表示其同意
    由鄭明鈺、鄭雅文、鄭明梅共同擔任其監護人等語明確（見
    本院100 年7 月8 日非訟事件筆錄），因認選定鄭明鈺、鄭
    雅文、鄭明梅共同擔任受監護人鄭文隆之監護人，應能符合
    受監護人之最佳利益，爰選定鄭明鈺、鄭雅文、鄭明梅共同
    擔任受監護人鄭文隆之監護人。此外，本院參酌受監護人鄭
    文隆及鄭明鈺、鄭雅文、鄭明梅、鄭凱元、黃柏蒼等人之意
    見（見卷附之同意書、授權書、本院同上非訟事件筆錄），
    另指定受監護人之外孫黃柏蒼為會同開具財產清冊之人。
五、末按，監護人應以善良管理人之注意，執行監護職務。監護
    人對於受監護人之財產，非為受監護人之利益，不得使用、
    代為或同意處分。又監護人於執行監護職務時，因故意或過
    失，致生損害於受監護人者，應負賠償之責。民法第1113條
    準用同法第1100條、第1101條第1 項、第1109條第1 項規定
    甚明，故監護人自應妥適管理受監護宣告人鄭文隆之財產，
    並使用於受監護宣告人日常照護所需之費用。另依民法第11
    13條準用同法第1099條之規定，於監護開始時，監護人對於
    受監護宣告人鄭文隆之財產，應會同黃柏蒼於2 個月內開具
    財產清冊，並陳報法院，併此敘明。
六、依非訟事件法第21條第1 項前段、第24條第1 項，裁定如主
    文。
中    華    民    國   100    年    10    月    11    日
                  家事庭  法  官  陳章榮
以上正本係照原本作成。
如對本裁定抗告，應於裁定送達後10日內向本院提出抗告狀。
中    華    民    國   100    年    10    月    11    日
                          書記官  丁梅芬